【裁判字號】    90,自,213
【裁判日期】    900809
【裁判案由】    詐欺
【裁判全文】
臺灣臺南地方法院刑事判決                            九十年度自字第二一三號
    自  訴  人  金慶威股份有限公司
    代  表  人  簡妙芬
    代  理  人  乙○○
    被      告  甲○○
右列被告因詐欺案件，經自訴人提起自訴，本院判決如左：
    主  文
甲○○無罪。
    理  由
一、自訴意旨略以：如自訴狀所載（如附件）。
二、按犯罪事實應依證據認定之，無證據不得推定其犯罪事實；又不能證明被告犯罪
    者，應諭知無罪之判決；刑事訴訟法第一百五十四條、第三百零一條第一項分別
    定有明文。又認定不利於被告之事實，須依積極證據，苟積極證據不足為不利於
    被告事實之認定時，即應為有利於被告之認定，更不必有何有利之證據（最高法
    院三十年上字第八一六號判例參照）。再事實之認定，應憑證據，如未能發現相
    當證據，或證據不足以證明，自不能以推測或擬制之方法，為裁判基礎（最高法
    院四十年台上字第八六號判例參照）。又告訴人之告訴，本以使被告受刑事訴追
    為目的，故其陳述是否與事實相符，自應調查其他證據，以資審認，苟其所為攻
    擊之詞，尚有瑕疵，則在此瑕疵未予究明以前，即不能遽採為斷罪之基礎（最高
    法院五十二年台上字第一三○○號、六十一年台上字第三○九九號判例參照）。
    此在自訴之情形，亦應為相同之解釋。且刑法第三百三十九條第一項詐欺罪之成
    立，以意圖為自己或第三人不法所有，以詐術使人將本人或第三人之物交付為要
    件，所謂以詐術使人交付，必須被詐欺人因其詐術而陷於錯誤，若其所用方法不
    能認為詐術，亦不致使人陷於錯誤，即不構成該罪（最高法院四十六年台上字第
    二六○號判例參照）。
三、本件自訴人簡妙芬認被告甲○○涉有詐欺罪嫌，無非係以自訴人之指述及支票、
    退票理由單各一紙、送貨單、統一發票各三紙及保管單二紙為論述之唯一依據。
    訊據被告於本院審理時堅詞否認有何詐欺之犯行，辯稱：與自訴人公司之帳目尚
    不清楚，亦未欠自訴人金錢等語（見本院九十六月十二日訊問筆錄）。
四、經查：被告甲○○自八十六年起至九十年四月間之住所電話係0000000號
    並未變更，有中華電信股份有限公司轉帳代繳電信費收據及中華電信臺南縣市電
    話號碼簿八十六年版各一紙在卷足憑，足證被告於八十九年間至九十年四月間並
    未變更聯絡電話乙節為真，是自訴人於本院審理時所稱被告均置之不理，於八十
    七年間打電話時均無法接通云云，即非真實，復本院傳訊被告甲○○，被告均遵
    期到庭，有本院刑事報到單二紙在卷可考，亦足證被告並未搬離位於臺南縣北門
    鄉中村溪底寮一○○號之一之住處，殆無疑義，亦核與買賣詐欺之行為人於取得
    貨物後即逃逸無蹤之形態有間，復自訴人所提之支票，屬文義證券及無因證券，
    支票上權利係依支票文義而發生，與其基礎之原因關係各自獨立，支票上權利之
    行使不以其原因關係存在為前提，故尚難以被告事後不履行債務，即認係基於事
    先計畫之詐術行為向自訴人施以詐術；況城旺股份有限公司於八十八年六月四日
    申請營利事業停業登記（自八十八年五月二十四日起至八十九年五月二十三日止
    ），有臺南縣政府八十八六月四日府建商字第○八八三○六○五七號函在卷足憑
    ，此亦為被告所自承（見本院九十年六月十二日訊問筆錄），而自訴人所提上開
    送貨單三紙上之日期為八十六年十一月三日、同年月六日、二十五日，而統一發
    票三紙上之日期為八十五年一月四日、同年月十二日及同年二月二十七日；至保
    管單二紙上所載之日期則係八十七年二月二十四日、二十五日、二十六日，均在
    上開停業登記之日期前，因而尚難以被告嗣後因無資力停業，即追溯至營業時認
    其有施行詐術之犯行，是本件既難認定有何對被告不利之事實，而自訴人所提上
    開積極證據，亦不足為不利於被告事實之認定，復自訴人亦未說明被告係施以何
    種詐術使自訴人陷於錯誤，因而為財產上之給付，故本件即應為有利於被告之認
    定，殆無疑義；又自訴人之自訴，本以使被告受刑事訴追為目的，經本院調查之
    證據，既無從為不利於被告之認定，已如前述，故被告所辯，尚非不可採信；且
    參以債務人於債之關係成立後，其有未依約定本旨履行者，在社會一般交易經驗
    上常見之原因非一，舉凡因不可歸責於己之事由而不能給付，或因合法主張抗辯
    而拒絕給付，甚至在負債之後始行惡意遲延給付，皆有可能，非可盡予推定為自
    始無意給付之詐欺犯罪一端；而刑事被告依法不負自證無罪之義務，若無積極證
    據足證被告在債之關係發生時，自始即有不法所有之意圖，縱使被告就所負債務
    ，惡意違約，不為履行，仍為民事上之問題，故依刑事訴訟法第一百五十四條之
    規定，尚不得僅憑被告單純債務不履行之狀態即推定其於負債之初即有意圖為自
    己不法所有之詐欺犯意及施行詐術之行為。綜上所述，本件依調查所得證據尚不
    足以證明被告確有自訴人所指之上開詐欺犯行，此外，復查無其他積極證據足資
    證明，揆諸首開法條規定及判例意旨，被告犯罪尚屬不能證明，應為無罪之諭知
    ，以昭審慎。
據上論斷，應依刑事訴訟法第三百四十三條、第三百零一條第一項，判決如主文。
中      華      民      國      九十      年      八      月      九    日
                                  臺灣臺南地方法院刑事第二庭
                                      審判長法官  侯明正
                                            法官  謝瑞龍
                                            法官  黃翰義
右正本證明與原本無異。
如不服本判決，應於判決送達後十日內，向本院提出上訴狀。
                                          書記官  陳金堂
中    華    民    國      九十        年        八     月       九     日


司法院資訊處製作；財團法人民間司法改革基金會備份。
